【裁判字號】    94,訴,235
【裁判日期】    951011
【裁判案由】    給付借款
【裁判全文】
臺灣臺南地方法院民事判決               94年度訴字第235號
原      告  復華商業銀行股份有限公司
法定代理人  辛○○
訴訟代理人  庚○○
            丁○○
            丙○○
被      告  甲○○
                      之10
訴訟代理人  戊○○
被      告  己○
                      號
上列當事人間請求清償借款事件，經本院於民國95年9月19日言
詞辯論終結，判決如下：
    主  文
被告應連帶給付原告新台幣壹佰零肆萬零捌佰參拾肆元，及自民
國86年2月20日起至清償日止，按週年利率10.2％計算之利息，
暨自民國86年2月20日起至清償日止，按上開利率20％計算之違
約金。
訴訟費用由被告連帶負擔。
本判決於原告以新台幣參拾伍萬元供擔保後，得假執行。但被告
如於假執行程序實施前以新台幣壹佰零肆萬零捌佰參拾肆元為原
告預供擔保，得免為假執行。
    事實及理由
甲、程序方面：
一、按法人因合併而消滅者，訴訟程序在因合併而設立或合併後
    存續之法人，承受其訴訟以前當然停止，惟有訴訟代理人者
    不適用之；另承受訴訟人，於得為承受時，應即為承受之聲
    明，民事訴訟法第169條第1項、第173條及第175條第1項分
    別定有明文。查本件原告保證責任臺南市第七信用合作社（
    下稱臺南市第七信用合作社）於民國94年6月17日經行政院
    金融監督管理委員會核准由復華商業銀行股份有限公司概括
    承受全部資產及負債，並繼續營業，有原告所提出行政院金
    融監督管理委員會94年4月8日金管銀（六）字第0946000187
    號函1份在卷可據（見本院卷一第112頁），復華商業銀行股
    份有限公司並於本件訴訟程序進行中之95年2月10日具狀聲
    明承受訴訟，亦有其95年年2月10日提出之承受訴訟聲請狀
    附卷可參（見本院卷一第109、110頁），經核與前開規定相
    符，應准其承受訴訟，合先敘明。
二、又本件被告甲○○未於最後一次言詞辯論期日到場，核無民
    事訴訟法第386條所列各款情形，爰依原告之聲請，由其一
    造辯論而為判決。
三、再按訴狀送達後，原告不得將原訴變更或追加他訴，但擴張
    或減縮應受判決事項之聲明者，不在此限，民事訴訟法第25
    5條第1項第3款定有明文。原告起訴原請求被告應連帶給付
    新台幣（下同）本金1,290,834元及其利息、違約金，因其
    中之被告乙○○（原告於95年8月8日言詞辯論期日撤回此部
    分訴訟，經被告乙○○當庭同意而生效，見本院卷一第134
    頁）於本件審理期間清償250,000元，原告乃就本金部分減
    縮請求被告應連帶給付1,040,834元，核與前揭規定相合，
    應予准許，併此敘明。
乙、實體方面：
一、本件原告主張：被告甲○○以被告己○及訴外人乙○○為連
    帶保證人，於83年1月25日向臺南市第七信用合作社借款2,
    800,000元，約定於84年1月25日清償，利息按週年利率10.2
    ％按月計付，逾期6個月以內者，按上開利率10％，逾期超
    過6個月者，按上開利率20％加記違約金。詎被告甲○○僅
    繳息至83年10月24日止，清償期屆至亦未償還本息，前經臺
    南市第七信用合作社聲請鈞院85年執字第8281號拍賣抵押物
    強制執行事件，於86年2月19日受償本金1,509,166元及自83
    年10月25日起至86年2月19日止，按上開利率計算之利息664
    ,313 元，暨自83年11月25日起至86年2月19日止，在6個月
    以內者，按上開利率10％，超過6個月者，按上開利率20％
    計算之違約金113,849元，債權金額尚不足1,290,834元，屢
    催無著，遂提起本件訴訟，嗣經連帶保證人乙○○於本件訴
    訟期間清償250,000元，尚欠如主文所示之本金、利息及違
    約金迄未清償，為此依消費借貸及連帶保證之法律關係，聲
    明請求判決如主文所示等語。
二、被告甲○○未於最後一次言詞辯論期日到場，惟其前曾於94
    年3月29日審理時到庭以：向臺南市第七信用合作社於前揭
    強制執行事件已受償2,417,000元，不足部分僅剩383,000元
    ，原告請求上開金額及利息、違約金，不合理等語；另被告
    己○則否認擔任被告甲○○借款之連帶保證人，並以：伊不
    認識被告甲○○，不可能擔任甲○○連帶保證人，甲○○借
    據上之連帶保證人印章及約定書上對保印章是伊之印鑑章沒
    錯，但不是伊蓋的，簽名亦非其所為，因其當時有向臺南市
    第七信用合作社借款，可能因此遭盜蓋等語，資為抗辯，均
    聲明請求駁回原告之訴及其假執行之聲請，如受不利之判決
    ，願供擔保請准免為假執行。
三、得心證之理由：
（一）本件原告主張之前揭事實，業據其提出借據1紙、約定書3
      紙及本院民事執行處85年執字第8281號強制執行金額計算
      書分配表1份為證（見本院卷第5頁至第10頁），經核屬與
      其所述相符。被告甲○○對原告主張之借款事實及上開證
      據資料均不爭執，其雖另以前揭陳詞置辯，然查，臺南市
      第七信用合作社於前揭強制執行事件受償之款項合計為2,
      323,614元，此乃分別包括執行費36,286元、利息664,313
      元（即自83年10月25日起至86年2月19日止，按年利10.2
      ％計算）、違約金113,849元（即自83年11月25日起至84
      年5月24 日止，按上開利率10％，即年利1.0200％計算，
      及自84年5月25日起至86年2月19日止，按上開利率20％，
      即年利2.0400％計算）及本金1,509,166元（即2,287,328
      -664, 313 -113,849＝1,509,166元），此據上開分配表
      分項載明可按，故臺南市第七信用合作社於前揭強制執行
      事件未受償之本金為1,290,834元及自86年2月20日起至清
      償日止，按年息10.2％計算之利息，暨自86年2月20 日起
      至清償日止，按上開利率20％計算之違約金等事實，應堪
      肯認，被告甲○○逕以該執行拍賣所得金額2,417,000元
      ，認作臺南市第七信用合作社受償之本金數額，抗辯原告
      不足受償之本金僅剩383,000元等陳詞，實有誤會，不可
      採信。
（二）又被告己○否認擔任被告甲○○上開借款之連帶保證人，
      並抗辯其印鑑章遭人盜蓋在被告甲○○借據上之連帶保證
      人及約定書上定書對保人對保人簽章欄乙節，為原告所否
      認。按當事人主張有利於己之事實，就其事實有舉證之責
      任，民事訴訟法第277條前項定有明文；又私人之印章，
      由自己使用為常態，被人盜用為變態，主張變態事實之當
      事人，自應就此印章被盜用之事實負舉證之責任，被告己
      ○既自承系爭借據連帶保證人所蓋用之印文為其印鑑，係
      屬真正，則被告己○自應就其抗辯係遭他人盜蓋情事，負
      舉證責任（最高法院86年台上字第717號、90年台上字第2
      308號裁判意旨同此見解可參）。然查，被告己○對此並
      未提出相關證據證明，僅以其當時亦有向臺南市第七信用
      合作社辦理借款，可能因此遭盜蓋等情詞欲實其說，原告
      雖不否認被告己○向臺南市第七信用合作社借款事實，然
      此尚不能據此推論被告己○印鑑章遭盜蓋在他人（即被告
      甲○○）借款事件之連帶保證人及約定書對保人簽章欄之
      待證事實，被告己○空言抗辯印鑑章遭盜蓋情節，自不可
      採信。況查上開借據連帶保證人及約定書對保人簽章欄位
      內，除蓋用被告己○之印鑑章之外，均另有「己○」字樣
      之簽名，被告己○雖亦否認非其所為，然經本院將該等簽
      名字樣，及被告己○於本件94年3月19日言詞辯論期日當
      庭書寫姓名字跡，連同原告所提出己○於83年1月14日另
      向臺南市第七信用合作社借款簽發之收據，暨本院向元富
      證券股份有限公司及中華郵政股份有限公司台南郵局各調
      得被告己○佳和證券安南分公司開戶資料、劃撥儲金帳戶
      存簿及立帳申請書等相關資料併送請法務部調查局鑑定簽
      名筆跡結果，其中本件借款約定書對保人欄位內之「己○
      」簽名，確與被告己○當庭書寫之姓名及其在前揭金融證
      券機構文件所簽名之筆畫特徵相同，此有法務部調查局鑑
      定通知書1份在卷可稽（見本院卷一第68頁），足見本件
      借款連帶保證人約定書內之「己○」簽名，應為被告己○
      所為，已堪肯認，被告己○否認此部分簽名之真正，亦無
      可採信。從而，依上所述，被告甲○○借據上之連帶保證
      人及約定書對保人簽章欄內所蓋用之「己○」印文，暨為
      被告己○之印鑑，且該約定書內之「己○」簽名，復與被
      告己○之簽名筆跡相同，印文及簽名均為真正，洵屬明確
      ，是原告主張被告己○為被告甲○○上開借款之連帶保證
      人乙節，亦為真實可信。
（三）按借用人應於約定期限內，返還與借用物種類、品質、數
      量相同之物；遲延之債務，以支付金錢為標的者，債權人
      得請求依法定利率計算遲延利息，但約定利率較高者，仍
      從其約定利率；當事人得約定債務人於債務不履行時，應
      支付違約金，民法第478條、第233條第1項、第250條第1
      項分別定有明文。次按稱保證者，謂當事人約定，一方於
      他方之債務人不履行債務時，由其代負履行責任之契約；
      保證債務，除契約另有訂定外，包含主債務之利息、違約
      金、損害賠償及其他從屬於主債務之負擔；連帶債務之債
      權人，得對於債務人中之一人或數人或其全體，同時或先
      後請求全部或一部之給付，連帶債務未全部履行前，全體
      債務人仍負連帶責任，民法第739條、第740條、第273條
      分別定有明文。再按保證債務之所謂連帶，係指保證人與
      主債務人負同一債務，對於債權人各負全部給付之責任者
      而言，此就民法第272條第1項規定連帶債務之文義參照觀
      之甚明。故連帶保證與普通保證不同，縱使無民法第746
      條所揭之情形，亦不得主張同法第745條關於先訴抗辯之
      權利（最高法院45年台上字第1426號判例、88年度台上字
      第1815號判決意旨參照）。查本件原告主張被告甲○○以
      被告己○為連帶保證人向其借款，到期未依約清償一節，
      業如前述，揆諸前揭說明，原告依法自得向被告甲○○、
      己○連帶請求積欠之借款、利息及違約金。
四、從而，原告依消費借貸及連帶保證之法律關係，請求被告連
    帶給付如主文第1項所示之本金、利息與違約金，為有理由
    ，應予准許。
五、本件兩造均陳明願供擔保，請准宣告假執行及免為假執行，
    經核均無不合，爰分別酌定相當之擔保金額予以准許。
六、據上論結，本件原告之訴為有理由， 依民事訴訟法第385條
    第1項前段、第85條第2項、第390條第2項、第392條第2項，
    判決如主文。
中    華    民    國    95    年    10    月    11    日
                  民事第二庭    法  官  陳淑卿
以上正本係照原本作成。
如對本判決上訴，須於判決送達後20日內向本院提出上訴狀。
中    華    民    國    95    年    10    月    11    日
                                書記官  謝文心


司法院資訊處製作；財團法人民間司法改革基金會備份。
